臺灣高等法院刑事判決　　　　　　　　100年度上訴字第903號
上　訴　人　臺灣桃園地方法院檢察署檢察官
上　訴　人
即　被　告　朱政隆
選任辯護人　陳姵君律師
　　　　　　黃慧婷律師
　　　　　　蕭萬龍律師
上　訴　人
即　被　告　翁松圳
選任辯護人　林永祥律師
　　　　　　徐建弘律師
上　訴　人
即　被　告　楊勝雄
選任辯護人　尤榮福律師
　　　　　　周威君律師
被　　　告　楊連興
選任辯護人　林鈺雄律師
　　　　　　何啟熏律師
上列上訴人因被告等貪污治罪條例等案件，不服臺灣桃園地方法
院98年度訴字第863號，中華民國99年12月31日第一審判決（起
訴案號：臺灣桃園地方法院檢察署98年度偵字第11643、13149號
），提起上訴，本院判決如下：
    主  文
原判決關於翁松圳、楊勝雄部分均撤銷。
楊勝雄公務員假借職務上之機會，故意犯詐欺取財罪，處有期徒
刑壹年。
翁松圳被訴對於違背職務之行為收受賄賂部分，無罪。
其他上訴駁回。
    事  實
一、朱政隆於民國95年7月至98年5月間，擔任桃園縣政府警察局
    桃園分局青溪派出所（下稱青溪派出所）所長，負責派出所
    內員警管理、工作調度，且依道路交通管理處罰條例第7條
    、第30條、警察職權行使法第8條、警察勤務條例第11條第2
    款之規定及內政部警政署頒布之「警察勤務（編配）策進作
    為」，負責依人力及勤務繁重，裁量是否以編排定點之方式
    攔查轄區內工地砂石車等車輛超重、滲漏、未依規定路線行
    駛等事宜，為依法令服務於地方自治團體所屬機關，並具有
    法定職務權限，且有調查職務之公務員。緣楊連興係上磊開
    發有限公司（下稱上磊公司）之負責人，該公司以開挖地下
    室工程，並清運廢棄土石方為業，因上磊公司於97年3月至7
    月間，在青溪派出所轄區內之桃園市○○○街95號「天母光
    點」工地承包開挖地下室工程（下稱天母光點工程），楊連
    興為免員警於上開工地附近以站崗定點攔查之方式取締砂石
    車超重（載）、污損路面等交通違規，影響砂石車進出工地
    之意願而拖延施工期間，即於97年7月12日透過顏傳能邀約
    朱政隆前往址設桃園縣桃園市○○路之「灶腳餐廳」（下稱
    灶腳餐廳）用餐，席間楊連興並向朱政隆表示願以新臺幣（
    下同）10萬元之代價，希望朱政隆勿安排青溪派出所員警至
    上開工地附近以站崗方式取締違規砂石車，朱政隆當場不置
    可否，楊連興即認朱政隆係默許同意，遂於97年7月14日要
    求其妻余馥如提領10萬元現金，並於同日透過顏傳能代為再
    次轉達上意並交付10萬元賄款與朱政隆。嗣同日晚間在不詳
    處所（原判決誤認係在灶腳餐廳）顏傳能乃依楊連興所託付
    轉達並交付10萬元賄款與朱政隆，朱政隆即基於對於職務上
    行為收受賄賂之犯意予以收受之。
二、楊勝雄於95年1月至98年5月間，擔任桃園縣政府警察局龜山
    分局（下稱龜山分局）偵查隊偵查佐，負責刑責區之犯罪偵
    查，其刑責區於96年8月30日至同年9月25日期間為大林所、
    大坑所轄區（即龜山鄉轄內山德、山福、幸福、南上、南美
    、大坑村），於96年9月26日至97年4月30日負責大坑所（即
    龜山鄉轄內南上、南美、大坑村），為依法令服務於地方自
    治團體所屬機關，並具有法定職務權限之公務員。緣楊連興
    於97年3月至8月間，因在龜山分局大林派出所（下稱大林派
    出所）轄區之龜山鄉○○路與中興路「達方電子股份有限公
    司總部」建案工地開挖地下室工程（下稱達方電子工程），
    擔心大林派出所轄區員警於上開工地附近以站崗定點攔查之
    方式取締砂石車超重（載）、污損路面等交通違規，影響砂
    石車進出工地之意願而拖延施工期間，而楊連興本人與大林
    派出所之員警並不熟識，遂於97年4月7日邀約楊勝雄前往上
    磊公司會面，向楊勝雄詢問是否可請其利用員警間之同事情
    誼，代其向大林派出所員警交付20萬元現金以行賄打點，請
    大林派出所員警勿於上開工地施工期間前往工地附近以站崗
    方式取締砂石車違規，其中10萬元其願先行支付，另10萬元
    則於工地完工後再行支付。楊勝雄明知其並無代為向大林派
    出所行賄之意，竟假借其為龜山分局偵查佐且大林派出所為
    該分局所管轄之職務上之機會，意圖為自己不法之所有，基
    於詐欺之犯意，向楊連興詐稱可代為打點大林派出所員警，
    致楊連興信以為真而陷於錯誤，遂於97年4月7日後至同年5
    月30日間之某日，在上磊公司旁土地公廟前，將用以行賄大
    林派出所員警之現金10萬元交付楊勝雄，而詐得款項得手。
三、嗣經臺灣桃園地方法院檢察署檢察官於98年5月14日，指揮
    員警搜索青溪派出所、龜山分局等處並約談朱政隆、楊勝雄
    後，始循線查知上情。
四、案經桃園縣政府警察局移送暨臺灣桃園地方法院檢察署檢察
    官自動檢舉簽分偵查起訴。
    理  由
甲、證據能力部分
一、按刑事審判上之共同被告，係為訴訟經濟等原因，由檢察官
    或自訴人合併或追加起訴，或由法院合併審判所形成，其間
    各別被告及犯罪事實仍獨立存在。故共同被告對於其他共同
    被告之案件而言，為被告以外之第三人，本質上屬於證人，
    為確保被告對證人之詰問權，證人於審判中，應依法定程序
    ，到場具結陳述，並接受被告之詰問，其陳述始得作為認定
    被告犯罪事實之判斷依據（最高法院93年臺上字第5726號判
    決意旨參照）。次按被告以外之人於審判外之言詞或書面陳
    述，除法律有規定者外，不得作為證據；被告以外之人於偵
    查中向檢察官所為之陳述，除顯有不可信之情況者外，得為
    證據，刑事訴訟法第159條第1項、第159條之1第2項分別定
    有明文。經查：
  (一)證人即共同被告楊連興雖同為本案被告，然公訴人援引該被
    告於檢察官偵查中所為之陳述為其餘被告犯行之證據，則就
    該被告而言，其餘被告之陳述無異屬「被告以外之人」之陳
    述，而為證人地位之證言，惟業經檢察官依法令其具結，而
    被告朱政隆、楊勝雄或渠等辯護人復未指出並證明該證言有
    何顯不可信之情況，且無其他事證足資認定其於檢察官訊問
    時有受違法取供情事，並已於原審審理中，由被告朱政隆、
    楊勝雄及辯護人踐行對質詰問之程序，即屬合法調查之證據
    ，自得作為本案判決之證據。
  (二)證人余馥如、顏傳能、吳振豪於檢察官訊問時經具結後所為
    之證述，其性質雖屬傳聞證據，惟上開證人於檢察官偵查中
    ，經檢察官諭知證人有具結之義務及偽證之處罰並命朗讀結
    文具結擔保其證言之真實性後，以證人身分，於檢察官面前
    完整、連續陳述其親身經歷，且查無違法取證之瑕疵存在，
    應無顯不可信之情形，並其中證人顏傳能、吳振豪並於原審
    審理中，分別由被告朱政隆、楊勝雄及渠等辯護人踐行對質
    詰問之程序，即屬合法調查之證據，自有證據能力。被告
    楊勝雄之辯護人雖以證人吳振豪所述無非係以共同被告楊連
    興陳述為據，認其證言係屬傳聞而無證據能力云云，然證人
    吳振豪自稱係負責達方電子工程工地之人，並受楊連興之指
    示於工地遇有難以處理之事時與被告楊勝雄聯繫，依其與證
    人即被告楊連興之陳述乃分別親身經歷、見聞本案事實欄二
    所示犯行之全部或一部，其證詞對認定犯罪事實之存否有其
    必要性，是辯護人所認容有誤會。
二、復按偵查犯罪機關依法定程序監聽之錄音，如已踐行調查證
    據程序，非不可採為認定犯罪事實之基礎，此觀刑事訴訟法
    第165條之1第2項之規定自明。查電話監聽譯文，僅屬依據
    監聽錄音結果予以翻譯之文字，固具文書證據之外觀，但實
    際上仍應認監聽所得之錄音帶，始屬調查犯罪所得之證物，
    乃刑事訴訟法第165條之1第2項所稱之新科技證物，如其蒐
    證程序合法，且當事人已承認監聽錄音譯文之內容屬實，或
    對於該譯文內容並無爭執，而法院復已就該譯文依法踐行調
    查證據程序者，該監聽錄音之譯文即與播放錄音有同等價值
    ，自有證據能力，不生須依同法第159條之5規定，審認有無
    證據能力（最高法院97年度台上字第6667號判決意旨參照）
    。本院以下判決援引通訊監察譯文表所載有關被告楊連興與
    顏傳能、楊勝雄、吳振豪間，及被告楊連興、朱政隆與余馥
    如通話內容，係經原審法院依通訊保障及監察法規定，核發
    通訊監察書所執行之監聽內容，有通訊監察書附卷可憑，自
    得採為對被告論罪之證據，且被告朱政隆、楊勝雄、楊連興
    於本院審理中就通訊監察譯文之證據能力並未爭執（見本院
    卷二第94頁反面、第95頁），復經被告楊連興、楊勝雄供明
    及證人余馥如、吳振豪於原審證述該等通訊監察譯文確分別
    為其等之對話內容，而上揭通訊監察譯文，本院於審理時亦
    已踐行刑事訴訟法第165條第1項之法定程序（見本院卷二第
    94頁反面），揆諸上開說明，上揭通訊監察譯文應有證據能
    力。
三、另被告朱政隆之選任辯護人陳姵君律師雖以桃園縣政府警察
    局99年11月26日桃警督字第0990097712號覆函，係屬被告以
    外之人於審判外之書面陳述，且不符合刑事訴訟法第159條
    之4特種文書之要件，應無證據能力云云。惟查，上開桃園
    縣政府警察局覆函（見原審卷二第38、39頁），乃係針對原
    審法院所詢：「(一)各分局所轄派出所之員警對轄區內建築工
    地施工期間（含土方之載運於行政方面有何管理權責？依據
    何在？(二)除上級機關規劃交辦外，所轄派出所於建築工地附
    近設定定點攔查載運該工地出土砂石之砂石車，是否為依法
    應執行之勤務？或可由派出所所長依人力及勤務繁重而為裁
    量是否為之？(三)分局偵查員就刑責區內之派出所，除辦理刑
    案偵查外，就其他警察勤務有無指揮、監督、交辦之權責？
    」（見原審卷一第283頁），而函覆該局本於行政監督及指
    揮關係，於99年9月2日桃警行字第0990080993號函頒之修正
    「警察機關加強取締環保犯罪工作執行計畫」規定，及其上
    級機關內政部警政署訂頒之「警察人員執勤中遇有民眾違反
    行政法規事處理原則」，並說明因砂石車常有違反道路交通
    管理處罰條例之超載、未使用專用車廂、違反管制規定、滲
    漏飛散等行為，該局依據內政部警政署97年3月14日警署交
    字第097042899號函，平時即要求各分局督屬規劃勤務，加
    強取締是類違規，且依據道路交通管理處罰條例第7條「道
    路交通管理之稽查，違規紀錄，由交通勤務警察，或依法令
    執行交通稽查任務人員執行之。」即交通法規賦予警察稽查
    違規的權責，及釋明依據警察職權行使法第8條、警察勤務
    條例第11條規定，及內政部警政署96年4月25日警署行字第
    0960066722號函頒「警察勤務(編配)策進作為」，所轄派出
    所於建築工地附近設定定點攔查載運工地出土砂石之砂石車
    ，係為執行檢查並取締砂石車違規事宜，為依法應執行之勤
    務，而上述定點攔查砂石車係由派出所所長依人力及勤務繁
    重原則編排勤務等情，揆諸上述內容，均係於本案前業已發
    布之有關警察職權事項之法規或行政命令，自非屬被告以外
    之人於審判外所為之陳述，要無刑事訴訟法第159條第1項規
    定傳聞證據禁止之適用。是辯護人徒以本案由桃園縣警察局
    督察室負責開啟內部調查，卻又由督察室負責製作系爭覆函
    ，欠缺公正性、獨立性、專業性，復無刑事訴訟法第159條
    之2、第159條之3、第159條之5所定之例外情形，依同法第
    159條第1項規定，無證據能力云云，容有誤會，自非足取。
四、除上開證言及書證外，其餘本件認定事實所引用之下列證據
    ，檢察官、被告及其選任辯護人並未主張排除前開證據之證
    據能力，且迄於本院言詞辯論終結前均未表示異議，本院審
    酌前開書證並無證據證明係公務員違背法定程序所取得，亦
    無刑事訴訟法第159條之4之顯有不可信之情況與不得作為證
    據之情形，且均與本案具關連性，是本件認定事實所引用之
    上開證據，均認有證據能力。
乙、有罪部分
一、被告朱政隆部分
    訊據上訴人即被告朱政隆固坦承其於95年7月至98年5月間擔
    任青溪派出所所長，並曾於97年7月間與楊連興、顏傳能、
    鄭一鳴等人於灶腳餐廳用餐之事實，惟矢口否認有何職務上
    收賄之犯行，辯稱：伊未曾直接或間接透過顏傳能收受楊連
    興之10萬元款項云云。惟查：
  (一)被告朱政隆於95年7月至98年5月間，擔任青溪派出所所長，
    負責派出所內員警管理、工作調度，為依法令服務於地方自
    治團體所屬機關，並具有法定職務權限，且有調查職務之公
    務員乙情，為被告朱政隆供承在卷，並有朱政隆之警察人員
    人事資料簡歷表附卷可憑（見第11643號偵查卷第90、91、9
    6、97頁）。而被告朱政隆上揭收受證人即同案被告楊連興
    所交付之10萬元賄款之犯罪事實，業據證人楊連興於檢察官
    訊問時及原審審理中證稱：伊天母光點工地要動，因為員警
    在工地附近站崗攔檢砂石車取締違規，會影響砂石車進入伊
    工地的意願。員警不要站崗、不要定點的話，司機就會進來
    工地，但定點攔查的話，砂石車寧可不要進工地，就不怕碰
    到違規開單，這樣會拖延施工期限。所以伊在97年7月12日
    透過顏傳能邀約青溪派出所所長即被告朱政隆到「灶腳餐廳
    」吃飯，席間伊有拜託被告朱政隆幫伊處理工地取締的事，
    伊直接告訴他10萬元可不可以處理，他雖然沒有講話，但伊
    知道可以，所以才會在2天後領10萬元現金，透過顏傳能將
    這10萬元給朱政隆，朱政隆也收下了等語在卷，核與證人即
    楊連興之妻余馥如於偵查中證稱：「我的日盛銀行帳號0000
    0000000000號帳戶存摺影本上『97年7月14日現金提款11萬
    元』紀錄旁所載之『朱R10萬』是我先生叫我寫的，是我先
    生叫我領錢的，說是要給青溪的。」等語（第2213號偵查卷
    第11至14頁，第13149號偵查卷一第152至155頁），互核相
    符。此外復有天母光點工程合約書、余馥如日盛銀行帳號
    00000000000000號帳戶存摺影本、天母光點工地現場蒐證照
    片等件在卷可稽，是證人楊連興、余馥如上開所證，顯非子
    虛。
  (二)再者，證人楊連興所持用之行動電話門號為0000000000號、
    證人顏傳能所持用之行動電話門號為0000000000號，此為證
    人楊連興、顏傳能所陳明在卷。而證人楊連興所持用之行動
    電話門號0000000000號與證人顏傳能所持用之行動電話門號
    0000000000號，於97年7月12日11時12分15秒曾有通話紀錄
    如下：「A（楊連興）：老大怎樣？B（顏傳能）：我跟你說
    ，差不多12點10分至15分『灶腳』那裡吃飯，跟朱SIR。A：
    我會晚一點，我有約志清要來公司談一些事。」、於97年7
    月12日11點53分2秒曾有通話紀錄如下：「A（楊連興）：老
    大怎樣？B（顏傳能）：連興喔，你等一下過來一下，那朱
    先生說有事要跟你說。A：好好。B：你過來，他說電話中不
    方便，你過來有事情要跟你說。A：好。」又楊連興所持用
    之上開門號行動電話，於97年7月12日12時15分44秒與其他
    同業曾有通話紀錄如下：「A（楊連興）：‥‥等一下又要
    被叫去灶腳，就很累了啊！B（其他同業）：誰要請你去灶
    腳那麼好命啊！A：沒啦！就青溪的主管說有事要找我，叫
    我過去，叫我過去吃飯。」嗣楊連興所持用之上開行動電話
    ，復於97年7月12日14時58分39秒與其妻余馥如所持用之行
    動電話門號0000000000號有通話紀錄如下：「B（余馥如）
    ：你要去哪？A（楊連興）：我那個‥‥那個旁邊。‥‥A（
    換朱政隆接聽）：嫂子，我挾著你的老公啊！就不能喝酒啊
    ，現在他要載我回公司，剛就處理一些事情啊！孩子不乖的
    事情我處理好了啦！B：哈哈！‥‥A：‥‥那妳聽出來我的
    聲音了嗎？B：我聽不出來。A：啊，哭么你老婆說聽不出來
    啦（向旁邊的楊連興說）！妳聽不出我的聲音？B：我聽不
    出來啊！...A：就那個人都不會講臺語啊！左手邊、左手邊
    （向旁邊的人說），香格里拉那邊進去，那個鎮撫街那邊左
    轉進去啊！就是了啦！（又向楊妻說）那嫂子你知道了嗎？
    就在這附近而已！‥‥B：你乾脆直接講答案，不然我要想
    好久，想那個畫面！A：朱董啦！朱董啦！B：唉呦喂啊！害
    我畫面想好多，想不出你是誰。好，那瞭解。A：他在我身
    邊啦！他載我回來了！」此有行動電話門號0000000000號通
    訊監察譯文在卷可憑。又上開證人楊連興與余馥如對話中，
    持用楊連興之電話與余馥如通話自稱「朱董」之人，即為被
    告朱政隆，而青溪派出所即位於鎮撫街一節，亦據被告朱政
    隆於原審審理中供承在卷。是揆諸上開通話內容所示，堪認
    證人顏傳能係於97年7月12日中午11時12分15秒撥打電話與
    證人楊連興，告知楊連興於同日中午在「灶腳餐廳」與被告
    朱政隆聚餐，嗣並於中午11點53分2秒再次撥打電話與楊連
    興，向楊連興表示被告朱政隆有事相談，要求楊連興即刻前
    往「灶腳餐廳」，嗣楊連興並於同日中午12點15分44秒向同
    業之人告知青溪派出所主管約其前往「灶腳餐廳」聚餐之事
    。嗣於同日下午在「灶腳餐廳」用餐完畢後，楊連興即駕車
    搭載被告朱政隆返回青溪派出所，途中並於同日下午2點58
    分39秒接獲其妻余馥如之電話，被告朱政隆並以楊連興之電
    話與余馥如通話無訛。由此足徵證人楊連興前開證稱其於97
    年7月12日曾透過顏傳能邀約被告朱政隆前往「灶腳餐廳」
    商談工地取締事項一節，堪信為真。
  (三)又證人楊連興所持用之行動電話門號為0000000000號，於97
    年7月14日12點4分16秒與其妻余馥如所持用之行動電話門號
    0000000000號有通話紀錄如下：「「A（楊連興）：阿，我
    忘記了，要領一個10萬喔，要給那個那個人的。B（余馥如
    ）：誰？A：就那天跟我在一起，我載他回去那個啦。B：阿
    ？A：民光東那個有沒有？B：我知道啦，阿他現在要喔？A
    ：嗯對。‥‥我在廚房，好。」此有上開行動電話門號0000
    000000號通訊監察譯文附卷可憑，足認證人楊連興所證其於
    97年7月14日確有要求余馥如領款10萬元，供其交付與前於
    97年7月12日由其搭載返回青溪派出所之朱政隆一節核與事
    實相符，益徵證人余馥如所證其日盛銀行帳號000000000000
    00號帳戶存摺影本上「97年7月14日現金提款11萬元」旁紀
    錄之「朱R10萬」，係其於該日依楊連興之指示提領，供楊
    連興交付與朱政隆一情，堪認屬實。
  (四)復查，揆諸前開行動電話門號0000000000號通訊監察譯文所
    示，證人楊連興所持用之行動電話門號0000000000號與證人
    顏傳能所持用之行動電話門號0000000000號，於97年7月14
    日20點44分33秒曾有通話紀錄如下：「B（顏傳能）：你交
    給我那個，我我我有交給他喔。A（楊連興）：嗯嗯嗯。A：
    他說你那個是一期還是二期？A：他那個總共才一期而已不
    是二期，他那個總共才10000米而已。B：我是不知道，是，
    他跟我說它那個算一期還是二期，我說這樣喔，這樣我不知
    道呢‥‥。A：沒關係，老大我們明天見面說好嗎？B：啊？
    A：見面說啦。B：見面，他現在人在這裡。A：嗯。B：因為
    他現在人在這裡阿‥‥喂。A：喂，嗯老大，嗯。B：因為他
    現在人在這裡阿，他現在是在問說一期還是二期，我說我就
    不知道，好啦，沒關係啦。」而證人楊連興於原審99年12月
    7日審理時亦證稱：依照該對話，應該是伊拿錢給顏傳能，
    透過顏傳能將錢轉給被告朱政隆，伊的印象是我有出這條10
    萬元，上開對話譯文中顏傳能所稱「他現在人在這裡」，這
    個人應該是指所長（按即被告朱政隆）等語（見原審卷二第
    22頁反面至第25頁）。再者，揆諸卷附天母光點工程合約書
    所載，該天母光點工程確係有二期工程無誤。至證人楊連興
    於原審證稱：顏傳能交付10萬元予被告朱政隆之地點係在「
    灶腳餐廳」等語，惟依上開通話內容，顏傳能並未告以其人
    現在何處，而證人楊連興亦未到場與被告朱政隆當面洽談，
    再參以證人楊連興於原審證述時間與前開交付時間相隔近2
    年5個月，是上開交付地點恐係證人楊連興因記憶模糊而僅
    憑通聯內容自行推斷所述，尚難據以認定證人顏傳能受託轉
    交賄款予被告朱政隆之地點即在「灶腳餐廳」。雖前開交付
    賄款之地點已因證人楊連興之記憶模糊及證人顏傳能推說已
    不記得對話內容之未能依實陳述之證言（如後述），而無從
    認定交付之時、地，然依上揭證據仍足堪認證人楊連興確有
    於97年7月14日將行賄朱政隆之10萬元交與顏傳能，再透過
    顏傳能於同日轉交朱政隆，而顏傳能亦於同日晚間在不詳處
    所確已將楊連興為天母光點工程行賄朱政隆之10萬元款項交
    付朱政隆收訖無訛。另證人楊連興雖於偵查及原審99年11月
    11 日審理中曾經證稱：其係於97年7月14日直接在「灶腳餐
    廳」外面將10萬元交付予朱政隆，應該沒有請任何人轉交10
    萬元給朱政隆云云，顯係因時隔日久、記憶疏漏所致，而尚
    無從以此即認證人楊連興所述曾交付賄賂與被告朱政隆一節
    ，亦屬不實。而證人顏傳能於原審審理中固證稱：「我不記
    得上開97年6月11日、97年6月12日、97年7月14日與楊連興
    之對話內容所指為何，我沒有幫楊連興轉交上開賄款予朱政
    隆。」云云，顯係為免自身因替楊連興行賄朱政隆而恐自招
    刑責所為避就之詞，自無資為有利於被告朱政隆之認定。
  (五)另辯護人雖以：依本院所函查回覆之青溪派出所97年7月14
    日「勤務表」，於97年7月14日20-21、21-22時A、10、H分
    配「51」巡邏線之巡邏勤務，而依勤務表中服勤人員姓名代
    號，編號A為朱政隆；編號10為曾志明；編號H則為民防郭武
    雄，是於97年7月14日20 -21、21-22時朱政隆負有「51」金
    融線之巡邏勤務，復依卷內「桃園縣政府警查局員警出入及
    領用應勤裝備登記簿」於97年7月14日20時，被告朱政隆、
    曾志明、郭武雄均依排定勤務進行領用應勤裝備並於同日22
    時退勤，又依巡邏箱簽到表所載，被告朱政隆與曾志明等人
    於97年7月14日20時30分巡邏至縣議會；20時36分巡邏至陽
    信銀行；20時46分巡邏至永豐銀行；21時則巡邏至大業郵局
    ，是於97年7月14日20時44分33秒，被告朱政隆與曾志明及
    郭武雄等人實係巡邏於永豐銀行，當無可能與顏傳能在一起
    ，是於上開通聯譯文中顏傳能所提及：我有交給他；他現在
    在我這，該人絕非被告朱政隆云云，並舉證人曾志明於本院
    之證言為證。惟查：1.依卷內「桃園縣政府警察局員警出入
    及領用應勤裝備登記簿」所載（見本院卷一第129頁），於
    97年7月14日被告朱政隆領用應勤裝備之時間有塗改之筆跡
    （顯係由18時更改為20時），及依巡邏箱簽到表所載（見本
    院卷一第133至136頁），雖均有被告朱政隆與曾志明、郭武
    雄等人之簽名，然其等筆跡均相同，顯係同一人所簽，自難
    據此遽認被告朱政隆與曾志明、郭武雄等人於巡守期間均始
    終一起行動而未分離。再參以依本院所調取青溪派出所97年
    7月份之工作登記簿內有關該月14日06時至24時當日之記載
    （見本院卷一第274至278頁），曾志明與郭武雄之巡守時間
    ，係於當日18至20時、20至24時與前開勤務表排定之時間不
    盡相符，而有關被告朱政隆部分，係加註於曾志明等18至20
    時巡守乙欄之上方（與曾志明、郭武雄並非同一欄位，甚且
    被告朱政隆之姓有誤寫塗改之筆跡），堪認被告朱政隆之勤
    務時間並未按照表定時間，而應已提前至當日18時至20時。
    2.辯護人雖以：前開工作登記簿關於被告朱政隆、曾志明、
    郭武雄等人之工作內容紀錄，在時間部份雖寫成18-20時，
    惟在18-20時，曾志明係與劉秋煌共執行勤務，究其原因或
    係因曾志明當日18時即開始執勤，因而在書寫時有所錯載云
    云，然對照卷附之工作登記簿與勤務表以觀，其中工作登記
    簿內之記載均係相關排定勤務人員在當日值勤時間結束時，
    將值勤期間所發生事故及處理情形予以記載於簿內之記事及
    處理情形欄內，而曾志明分別於當日0至2時值班、2至4時盤
    檢、18至20時巡守、22至24時巡守，並於勤務結束時（即2
    時、4時、20時、24時），依上述情形記載。又前開工作登
    記簿係每日當班警員於結束勤務時登載，且係連續記載，自
    較預先已排定之勤務表及領用應勤裝備登記簿所載為可信。
    而證人即青溪派出所警員曾志明於本院亦證稱：「（檢察官
    問：有沒有有工作沒有寫，或沒有去有寫工作紀錄的情形？
    ）證人答：不可能，因為我們去處理事情都要紀錄，以後有
    發生什麼事情就以工作紀錄簿為準。」等語，亦足佐員警工
    作紀錄簿之真實性。是辯護人依憑勤務表及領用應勤裝備登
    記簿所載，遽指證人曾志明於前揭工作登記簿之登載係錯載
    云云，自無足取。3.另證人曾志明固於本院證稱：其於97年
    7月14日20時22時，與被告朱政隆、民防義警郭武雄共同搭
    乘巡邏車巡邏期間，被告朱政隆並無中途有要事，須返回派
    出所或單獨行動之情形，亦未曾於途中遇過顏傳能，或前往
    顏傳能家中或到他人家中與顏碰面之情等語（見本院卷一第
    195至199頁），然其亦同時證述：「勤務表是所長朱政隆排
    的」、「民防會安排與所長同一班」、「（檢察官問：7月
    14日你們那一組的巡邏網那天有沒有處理事故？）要看工作
    紀錄我才會知道，因為我們出去巡邏回來都要寫工作記錄簿
    。」、「（檢察官問：工作紀錄是誰寫的？）我們出勤的三
    個人中的一人寫的，我們三個人就是我寫，我們寫完之後所
    長就會一起批，所長會看我們工作的情形就批。」、「（
    審判長問：現在你對97年7月14日巡邏時究竟記憶清楚或不
    清楚？）有一點記得，就是跟郭武雄有一起巡邏。」、「（
    審判長問：剛才檢察官問說當天發生的事情，你說必須要看
    工作紀錄才記得，為何你剛才回答律師的時候說沒有遇到顏
    傳能？）因為巡邏的時候我從來沒有碰到他。」、「（審判
    長問：你在當警察的時候多久會巡邏一次？）每天都去巡邏
    。」、「（審判長問：你對每次巡邏的記憶都深刻嗎？）時
    間過了都忘了。」等語，可知勤務表係由被告朱政隆排定，
    則其自行調整並無礙派出所之勤務執行（因同一時班尚有民
    力可協助），且證人對於所詢97年7月14日當天與所長即被
    告朱政隆一起巡邏時，有無事故發生乙節，答以記憶模糊，
    尚需查閱工作紀錄簿所載之內容，惟其卻可明確回答當時巡
    邏期間未曾遇見顏傳能，其證言顯然多所偏袒曾為其直屬長
    官之被告朱政隆，自難遽憑證人曾志明之證言為被告朱政隆
    有利之認定。
  (六)按貪污治罪條例第5條第1項第3款所稱「職務上之行為」，
    係指公務員在其職務權責範圍內所應為或得為之行為而言。
    亦即指其權限範圍內之事項，而不違背其義務責任者是也。
    反之，若在其職權範圍內，不應為而為之，或應為而不為，
    或不正當為之，而與其職務上之義務責任有所違背者，則應
    屬同條例第4條第1項第5款所謂之「違背職務之行為」。因
    此，若公務員受賄之原因，係為其職務上應為或得為之行為
    者，則受賄人應成立同條例第5條第1項第3款之「對於職務
    上之行為收受賄賂或其他不正利益罪」。反之，若受賄之原
    因，係為其職務上所不應為，或應為而不為，或以不正當方
    式為之，而違背其職責者，則應成立同條例第4條第1項第5
    款之「對於違背職務之行為收受賄賂或其他不正利益罪」（
    最高法院97年臺上字第1817號判決、94年臺上字第2444號判
    決意旨參照）。經查：
  1.依據「警察人員執勤中遇有民眾違反行政法規事件處理原則
    」，警察人員於執勤中，遇有民眾違反行政法規者，應依職
    權調查有無管轄權，認無管轄權者，應即移送有管轄之機關
    處理，故員警對於轄區建築工地施工期間（含土方之載運）
    ，如遇有民眾違反行政法規事件、接獲民眾報案或遇有致生
    公共危險之虞情事時，應主動處理，並依職權調查有無管轄
    權，如無管轄權，應即移送或通報有管轄之機關，有關砂石
    車載運土方部分，因砂石車常有違反道路交通管理處罰條例
    之超載、未使用專用車廂、違反管制規定、滲漏飛散等行為
    ，縣市警察局依據內政部警政署97年3月14日警署交字第097
    042899號函，平時即要求各分局督署規劃勤務，加強取締是
    類違規；又依道路交通管理處罰條例第7條、第30條、警察
    職權行使法第8條、警察勤務條例第11條第2款之規定，所轄
    派出所於建築工地附近設定定點攔查載運出土砂石之砂石車
    ，係為執行檢查並取締砂石車違規事宜，為依法應執行之勤
    務；再依內政部警政署96年4月25日警署行字第0960066722
    號函頒「警察勤務（編配）策進作為」第1點規定，勤務規
    劃須視任務需要，以「適當警力（含適當裝備）、適當調配
    、彈性派遣、打破建制、相互支援」等作法，並適時運用組
    合警力實施共同性勤務作為，所長（主管）應親自編配勤務
    或由副所長（指定代理人）依其編配原則，編排勤務分配表
    ，故派出所所長應依人力及勤務繁重而為裁量，故上述定點
    攔查砂石車係由派出所所長依人力及勤務繁重原則編排勤務
    ，此有前揭桃園縣政府警察局99年11月26日桃警督字第0990
    097712號函附卷足佐。
  2.再者，被告朱政隆亦於原審審理中供稱：「原則上分局會安
    排取締砂石車的勤務，會通報我們，我們會再依據分局函報
    勤務的時間編排，再來就是民眾檢舉的部分，我們會派線上
    員警前往查處，但分局不會指定派出所到特定的建築工地站
    崗取締砂石車，分局編排取締路段是針對砂石車行走的路段
    去編排，不是針對某個特定工地，除了分局安排之勤務規劃
    外，並無規定要派出所本身必須在何特定地點設點攔檢或臨
    檢，完全係交由所長依權責裁量，亦無規定派出所一定要在
    工地附近加強攔查，也沒有規定強制一個派出所的所長須於
    一年或一個月當中，一定要擬定一個取締砂石車的計畫。」
    等語明確。足認工地砂石車違規之取締，雖係派出所依法應
    執行之職務，然除分局指定之巡邏勤務或民眾檢舉之外，派
    出所本身並無一定必須於特定工地以「站崗」方式定點取締
    砂石車違規之義務，有關派出所於分局安排之勤務規劃及民
    眾檢舉外，是否及如何安排定點攔查砂石車之取締事宜，均
    屬派出所所長之法定裁量權限。況且，本件復查無任何證據
    足認被告楊連興於事實欄一所示工地已有何砂石車違規之情
    ，亦無證據證明被告朱政隆收受賄款後，被告朱政隆有何指
    示其派出所員警就證人楊連興上開工地內已發生之砂石車違
    規事項不予取締之情。是以，是否於特定工地或定點以「站
    崗」之方式從事砂石車違規之取締，既係派出所所長之裁量
    權限範圍，是被告朱政隆未安排於特定工地附近站崗取締，
    自非構成「不應為而為」或「應為而不為」之違背職務上行
    為。是以，被告朱政隆依其裁量而不予安排員警至證人楊連
    興所指上開工地附近以站崗方式取締砂石車違規為對價而收
    取楊連興交付之賄款，所為核屬對於職務上行為受賄甚明。
    檢察官上訴意旨雖以同案被告楊連興於偵訊中之供述，謂被
    告楊連興為使工地施工過程順利，避免轄區派出所所長安排
    定點查緝砂石車之違規或因民眾檢舉派員至現場攔車停工而
    交付賄款與被告朱政隆，足見其交付賄款之目的，在於使被
    告朱政隆違背渠職務上所負有設定地點攔查並加強取締砂石
    車違規之義務，認被告朱政隆所為，係對於違背職務之行為
    收受賄賂或其他不正利益罪嫌云云，然檢察官迄未舉證證明
    被告楊連興所營上磊公司之工地有何砂石車違規之情，及被
    告朱政隆收受賄款後，曾指示其派出所員警就上開工地內已
    違規之砂石車不予取締之情，是檢察官上開所認自無足採。
  (六)綜上，被告朱政隆前揭所辯，顯係事後卸責之詞，無足採信
    ，其確於97年7月14日收受楊連興為使其不於天母光點工地
    附近安排員警站崗取締所交付之10萬元賄款，堪以認定。
二、被告楊勝雄部分
    訊據上訴人即被告楊勝雄固坦承確於上開時間點任職於龜山
    分局，且綽號為「小雄」，惟矢口否認有何假借職務上之機
    會詐欺取財之犯行，辯稱：伊未收受楊連興交付之10萬元款
    項，亦未受楊連興之委託去打點大林派出所云云。經查：
  (一)被告楊勝雄於95年1月至98年5月間，擔任龜山分局偵查隊偵
    查佐，負責刑責區之犯罪偵查，其刑責區於96年8月30日至
    同年9月25日期間為大林所、大坑所轄區（即龜山鄉轄內山
    德、山福、幸福、南上、南美、大坑村），於96年9月26日
    至97年4月30日負責大坑所（即龜山鄉轄內南上、南美、大
    坑村）等情，有被告楊勝雄之警察人員人事資料簡歷表及龜
    山分局100年6月8日函覆本院有關被告楊勝雄於任職該局之
    職稱及職掌範圍之函文在卷可憑（見第11643號偵查卷第94
    、95、100、101頁，本院卷一第187頁），並經被告楊勝雄
    供承在卷。是被告楊勝雄亦為依法令服務於地方自治團體所
    屬機關，並具有法定職務權限之公務員，自堪以認定。而上
    開被告楊勝雄曾因證人即同案被告楊連興之請託而收受10萬
    元之事實，業據證人楊連興於原審審理中證稱：「我在97年
    3月間承包達方電子公司地下室開挖工程，因為那個工地剛
    好在十字路口，平常車道車輛出入很多，我希望能跟派出所
    警員說一下，綽號『小雄』的楊勝雄當時是在龜山三組，我
    的工地是大林派出所的轄區，但我本身跟大林派出所不熟，
    希望可以藉由同事可以跟他們說一下，做個溝通。我在97年
    4、5月間約楊勝雄上磊公司見面，我自己提出20萬元的價碼
    ，楊勝雄承諾我會幫我這個忙，我在公司先支付10萬元給楊
    勝雄，另外10萬工程完工之後會再付。拿錢給楊勝雄之後，
    工地還是常常被取締，我有透過我的員工吳振豪去派出所找
    小雄，看問題是出在哪裡，結果後來不了了之。」等語在卷
    ，此外並有達方電子工地現場蒐證照片等件在卷足憑。
  (二)再者，證人楊連興所持用之行動電話門號0000000000號與被
    告楊勝雄所持用之行動電話門號0000000000號，於97年4月7
    日13時59分58秒曾有通話紀錄如下：「A（楊連興）：小雄
    喔！我連興。...B（楊勝雄）：不然，下午時過去你們公司
    怎樣？...A：我現在在林口，你要過來我就回去桃園，你問
    好再打給我。」及同日14時09分32秒楊連興與楊勝雄之對話
    譯文（偵11643卷第47頁正面）：「B（楊勝雄）：連興喔！
    A（楊連興）：嗯！B：3點以前去你那裏好嗎？A：3點，不
    然我們3點好嗎？B：好。A：3點公司泡茶。」此有行動電話
    門號0000000000號通訊監察譯文附卷可憑，而被告楊勝雄於
    本院準備程序時亦供承：其確曾至楊連興之公司泡茶等語，
    堪認證人楊連興所證曾於97年4、5月間，為達方電子公司工
    程一事邀約被告楊勝雄前往上磊公司會面一節，堪認屬實。
    再者，證人楊連興與被告楊勝雄另於97年7月21日14時51分
    01秒有如下通話內容：「「B（楊賢亮）：連興董ㄟ。A（楊
    連興）：你那裡？B：我賢亮。...我遇到你朋友呢... 好像
    一樣姓楊。...小雄啦。A：喔喔喔。...A：雄哥。B（換由
    楊勝雄接聽）：嗯。A：雄哥...那個...山鶯路明天要動了
    喔。B：喔，OK、OK，好。」此亦有行動電話門號000000000
    0號通訊監察譯文附卷可憑，並據證人楊連興及被告楊勝雄
    陳明屬實。而證人楊連興於原審99年11月11日審理中亦證稱
    ：「上開7月21日對話譯文，是我跟楊勝雄說我工地明天要
    動。」等語在卷，衡情若非證人楊連興確有就該位於山鶯路
    之達方電子工地請託楊勝雄代為向大林派出所員警「打點」
    ，楊連興實無向楊勝雄提醒其工地動工時間之必要，楊勝雄
    亦無對此提醒竟表應允、知悉之可能，益徵證人楊連興所述
    曾於97年4、5月間交付10萬元與被告楊勝雄，委託其向大林
    派出所打點行賄一節，堪信為真。
  (三)再者，證人楊連興所持用之行動電話門號0000000000號與證
    人吳振豪所持用之行動電話門號0000000000號，於97年5 月
    30日16時57分有如下通話紀錄：「B（吳振豪）：他說現在
    ，就是這兩天來工地這個，確定是大林的總務啦。A（楊連
    興）：嗯、嗯。B：現在他這個總務是，就是不要那個啦。
    ...我們這裡今天也有被人檢舉，阿所長本來要來開的，結
    果是他，就是我那個朋友去跟他說。A：嗯。B：去說完才沒
    有那個。A：嗯。...B：小雄的意思是說，如果真的要那個
    才。A：沒問題啦、沒問題。B：好、好。」此有行動電話門
    號0000000000號通訊監察譯文附卷可憑。而證人楊連興、吳
    振豪均於原審審理中證稱：上開對話中「小雄的意思是說，
    如果真的要那個才」之「小雄」係指楊勝雄，該句意思是指
    如果楊勝雄要後面的10萬元才願意處理，如果小雄還有開口
    要求的話，我們再來處理後面的10萬元等語在卷，更足認被
    告楊連興確已於97年5月30日前某日先行交付打點大林派出
    所所用之10萬元款項與被告楊勝雄，而完工後所應付之10萬
    元款項尚未支付一節，堪認屬實。至證人楊連興於原審審理
    中，雖就其交付10萬元款項與被告楊勝雄之日期不復記憶，
    惟其既就其於97年4月7日確有與被告楊勝雄在上磊公司會面
    ，並就達方電子公司工程一事委託被告楊勝雄代為打點大林
    派出所，經楊勝雄表示同意協助交款打點後，其於97年4月7
    日後數日，即在上磊公司附近之土地公廟，將10萬元交付予
    楊勝雄等情，於偵查中及原審審理中均迭結證明確，自無從
    僅以證人楊連興就此時隔日久之交款日期難以記憶一節，即
    認證人楊連興所述不實。是辯護人以證人楊連興之證詞反覆
    ，及證人楊連興於上開通訊監察譯文中，亦未談到交付賄款
    及疏通派出所乙事，而質疑證人楊連興在本案轉為污點證人
    ，係因在偵查中羈押，為了交保的利益，其所為不實之陳述
    ，而不足為被告楊勝雄有罪之證據云云，要無足採。至被告
    之選任辯護人尤榮福律師雖以：依原審99年12月17日庭訊光
    碟，證人楊連興證述的時候，曾說因我確實不知道，我手上
    資料有限，而本案在偵查過程中，有查扣楊勝雄配偶的存摺
    影本，剛好存摺也有10萬元的存款，是楊連興為了轉為污點
    證人以求交保，才改口稱有交10萬元予被告楊勝雄云云，並
    以原審99年12月7日審判筆錄記載遺漏，而聲請勘驗該日之
    庭訊光碟，然證人楊連興就交款並委由被告楊勝雄代為打點
    大林派出所乙節，於偵審中均結證明確，業如上述，且依前
    揭通訊監察內容，證人楊連興稱呼被告楊勝雄為「雄哥」、
    「小雄」，被告楊勝雄則直呼證人楊連興的名字，顯見二人
    交情匪淺，證人楊連興並無故意誣指被告楊勝雄之動機。況
    證人楊連興於偵查中交保後仍為相同之證述，足認其並非為
    求交保而為前揭供證。至其所述交款日期因時間相隔已久而
    不復記憶，檢察官於訊問過程中，縱提示相關存摺資料予證
    人楊連興，無非係為喚醒其記憶，而證人楊連興依被告楊勝
    雄配偶存摺明細中曾有10萬元之入帳，誤認即係其所交付之
    10萬元，因而陳稱其係於該日交付，亦難執此遽認其於偵查
    中所為之供證係為求交保所為。故辯護人聲請原審前揭審判
    筆錄光碟，亦核無必要，應予駁回。
  (四)復證人即大林派出所所長邱文和及時任大林派出所總務沈坤
    輝於偵查中亦均結證：在達方電子工地施工期間，楊勝雄不
    曾與伊等連絡或是見面要求伊等不要派員取締或查察工地砂
    石車違規等語明確（第11643號偵查卷第223至225頁），堪
    認被告楊勝雄於收受證人楊連興所交付之10萬元後，並未依
    所託之達方電子工程工地砂石車出入乙事，交款予大林派出
    所所長或負責總務之警員，代向大林派出所打點溝通。是以
    ，被告楊勝雄顯係向證人楊連興詐稱願為其向大林派出所行
    賄打點，而詐取楊連興所交付之10萬元現金，堪以認定。
  (五)證人即桃園縣政府警察局龜山分局偵查隊小隊長呂志衛雖於
    本院證稱：被告楊勝雄自96年年底即係伊小隊所屬隊員，楊
    勝雄於服務期間考績都是甲等，私生活亦正常，就伊所知沒
    有出入不正當場所或奢靡情形，也沒有積欠債務，另楊勝雄
    未曾向伊提及楊連興向他請託之事，伊亦未聽聞或接獲報告
    楊勝雄曾向其他單位關說情事，又依照勤務規定，伊等要集
    體執勤，不能單獨執勤，都是由伊小隊一起搭檔執行職務等
    語。然被告楊勝雄前揭受託交款打點大林派出所乙事，乃違
    法並嚴重違反警紀之事，除非其與所屬小隊長呂志衛二人係
    屬共謀，否則必然隱瞞其長官而私下行事，且證人呂志衛所
    述無非渠等小隊正常執勤之情形，對於被告楊勝雄利用休假
    或無勤務安排之時機，私下與證人楊連興會面收取款項，不
    當然知曉，是證人所述亦難資為被告楊勝雄有利之證據。
  (六)綜上，被告楊勝雄前揭所辯，顯係事後卸責之詞，不足採信
    ，其向楊連興訛稱其可就達方電子工地代為打點大林派出所
    員警，致楊連興陷於錯誤，而交付10萬元之詐欺取財犯行，
    洵堪認定。
  (七)按犯貪污治罪條例第5條第1項第2款之依據法令從事公務之
    人員利用職務上之機會詐取財物罪，該條所謂「利用職務上
    之機會」，雖指假借職務上之一切事機予以利用者而言，其
    所利用者，係職務本身固有之事機，或由職務上所衍生之機
    會，均屬之，亦不以職務上有最後決定權者為限。但所謂「
    職務上衍生之機會」，必須與其職務具有關連性為必要，即
    必須與行為人因法律或命令賦予一定之職務，在客觀上及職
    務內容上有相當之關係，始足當之，至於是否利用其職務上
    之機會，應就其具體職務權責範圍，予以判斷（最高法院98
    年度臺上字第6413號判決意旨參照）。經查，縣市警察局分
    局之偵查佐，係負責刑責區內刑事案件之偵查，對於區內派
    出所有關前開砂石車取締等事項，並無指揮、監督權責，此
    有前揭桃園縣政府警察局99年11月26日桃警督字第09900977
    12號覆函在卷可稽，復據證人朱政隆於原審99年11月11日審
    理中證稱：「與刑案偵辦無關之其他警察勤務，分局的偵查
    員和派出所沒有關係，故其不得指示、命令、交辦或規劃派
    出所有關砂石車取締之勤務。」等語在卷。從而被告楊勝雄
    身為分局偵查佐，就大林派出所有關工地站崗取締砂石車之
    事項，並無何得以置喙之處，大林派出所是否及如何於工地
    安排站崗取締砂石車一事，實非被告楊勝雄之職掌範圍。再
    者，證人楊連興於原審審理中證稱：「我在97年3月間承包
    達方電子公司地下室開挖工程，因為那個工地剛好在十字路
    口，平常車道車輛出入很多，我希望能跟派出所警員說一下
    ，綽號『小雄』的楊勝雄當時是在龜山三組（按即刑事組）
    ，我的工地是大林派出所的轄區，但我本身跟大林派出所不
    熟，希望可以藉由同事可以跟他們說一下，做個溝通。我在
    97年4、5月間約楊勝雄上磊公司見面，我自己提出20萬元的
    價碼，楊勝雄承諾我會幫我這個忙。」、「我只是單純因為
    楊勝雄是龜山分局的員警，可能與大林所的人熟識，希望透
    過他去跟大林所的人打點，我確實不知道大林所是不是楊勝
    雄的轄區，刑事的轄區我確實是不知道，至於楊勝雄的轄區
    是不是大林我也不知道，楊勝雄沒有跟我說大林所是他的刑
    責區，我拜託楊勝雄跟他的刑責區有無包括大林所沒有關係
    。」等語，堪認證人楊連興委託被告楊勝雄代為向大林派出
    所打點，乃因被告楊勝雄為龜山分局刑事組警察，而與分局
    轄區內大林派出所之員警可能較為相識，而與被告楊勝雄之
    刑責區是否及於達方電子公司工程工地所在之大林派出所轄
    區無涉，自難認被告楊勝雄係以大林派出所亦為其刑責區此
    一與職務有關之事由訛詐證人楊連興。是以，堪認被告楊勝
    雄並未利用其職務上之機會或職務上衍生之機會向證人楊連
    興詐得上開財物。惟證人楊連興既係因被告楊勝雄為龜山分
    局刑事組偵查佐身分，且大林派出所為該分局所管轄，而委
    請被告楊勝雄代為打點疏通大林派出所，被告楊勝雄因而假
    借此職務上之機會，應允代為打點該派出所警員，使楊連興
    陷於錯誤而交付上開款項，是被告楊勝雄所為，自該當於刑
    法第134條、第339條第1項之公務員假借職務上之機會故意
    犯詐欺取財罪。
三、核被告朱政隆所為，係犯貪污治罪條例第5條第1項第3款、
    第7條之有調查職務之公務員，對於職務上之行為收受賄賂
    罪；核被告楊勝雄所為，係以假借其職務上之機會，故意犯
    刑法第339條第1項之詐取財物罪，應依刑法第134條規定加
    重其刑。公訴意旨認被告朱政隆係犯貪污治罪條例第4條第1
    項第5款對於違背職務之行為收受賄賂罪、被告楊勝雄係犯
    貪污治罪條例第5條第1項第2款利用職務上之機會詐取財物
    罪云云，均有違誤，業如前述，惟起訴之社會基本事實相同
    ，爰均依法變更法條而為審理。被告朱政隆所犯對於職務之
    行為收受賄賂罪部分，應依貪污治罪條例第7條之規定，加
    重同條例第5條第1項第3款之罪所定法定刑，並得加重至2分
    之1。又貪污治罪條例第5條第1項雖於100年6月29日修正，
    將該條項第2款「利用職務上之機會，詐取財物者」之規定
    ，明確修正為「利用職務上之機會，以詐術使人將本人之物
    或第三人之物交付者」，惟就本條之法定刑及同條項第3款
    規定均未予變更，故於本案被告朱政隆部分並無新舊法比較
    之問題，併此敘明。
四、上訴駁回部分（即被告朱政隆部分）
    原審就被告朱政隆部分，認罪證明確，因而變更起訴法條，
    適用貪污治罪條例第5條第1項第3款、第7條等規定，予以論
    罪，並審酌被告朱政隆身為派出所所長，不思守法而為本案
    之犯行，所為業已影響國家公務員之廉能形象，所收受之財
    物為10萬元，金額非微，且於警詢以迄原審審理中均矢口否
    認犯行，顯無悔意之犯後態度，兼衡其無犯罪前科之素行資
    料，犯罪動機、目的、手段等一切情狀，量有期徒刑十年，
    並依貪污治罪條例第17條規定，宣告褫奪公權5年，及依同
    條例第10條之規定，就其所收受之賄款10萬元諭知追繳沒收
    ，如全部或一部無法追繳，應以其財產抵償之，核無不合。
    檢察官上訴意旨以被告朱政隆所犯，應為貪污治罪條例第4
    條第1項第5款之對於違背職務之行為收受賄賂或其他不正利
    益罪云云，及被告朱政隆上訴否認犯罪，均為無理由，此部
    分之上訴應予駁回。
五、撤銷改判部分（即被告楊勝雄部分）
    原審就被告楊勝雄部分，認罪證明確，予以論罪科刑，固非
    無見。惟查：被告楊勝雄係假借其職務上之機會故意犯詐欺
    取財罪，已如上述，原審漏未論以刑法第134條、第339條第
    1項之罪，並依刑法第134條規定加重其刑，自有未當。檢察
    官上訴意旨以被告楊勝雄所為犯行，當為貪污治罪條例第5
    條第1項第2款之依據法令從事公務之人員，利用職務上之機
    會詐取財物罪云云，及被告楊勝雄上訴否認犯罪，固均無足
    採，惟原判決此部分既有上述可議之處，自應由本院將原判
    決關於被告楊勝雄部分撤銷改判。爰審酌被告楊勝雄無犯罪
    前科，此有本院被告前案紀錄表1份在卷可稽，素行尚佳，
    其身為分局偵查佐，為執法人員，本應恪遵法令、竟圖私慾
    ，向楊連興訛稱得以代為打點派出所，以此方式詐取財物10
    萬元，雖未實質對派出所進行任何關說行為，仍斲傷員警信
    譽，所為亦已影響警界公正形象，兼衡其犯罪動機、目的、
    手段，及犯後態度等一切情狀，量處有期徒刑一年。
丙、無罪部分
一、公訴意旨另略以：
  (一)被告楊連興於事實欄一所示行賄行為，係對被告朱政隆違背
    職務之行為交付賂賄，因認被告楊連興涉犯貪污治罪條例第
    11條第1項對於公務員關於違背職務之行為，行求、期約、
    交付賄賂罪嫌云云。
  (二)被告翁松圳於94年7月至97年7月間，擔任桃園縣政府警察局
    桃園分局青溪派出所員警兼總務工作（現任職桃園分局武陵
    派出所），負責派出所內相關費用核銷及財產保管，依警察
    法第9條、警察勤務條例第11條第2款規定應依劃分巡邏區（
    線），循指定區（線）巡視，執行檢查、取締、盤詰及其他
    一般警察勤務等事項，且依道路交通管理處罰條例第7條、
    第30規定，有舉發取締轄區內工地砂石車等車輛超重、滲漏
    、未依規定路線行駛等任務，為依法令服務於地方自治團體
    所屬機關，並具有法定職務權限之公務員。緣楊連興所營上
    磊公司於96年12月至97年5月間，在清溪派出所轄區之桃園
    縣桃園市○○路850號「昇捷逸品」工地承包開挖地下室工
    程，為免遭員警站崗取締砂石車超重（載）、污損路面等違
    規，即先於不詳時、地，與翁松圳期約，由翁松圳協助打點
    所內員警同仁，勿前往工地開單取締，並將於工程順利完工
    後交付賄款，其後楊連興果於97年5月8日工程即將完工前，
    在桃園縣桃園市○○路第一銀行前，交付不知情之友人楊文
    斌10萬元，委由楊文斌將款項帶至清溪派出所交付翁松圳，
    翁松圳即基於對於違背職務之行為收受賂賄之犯意，加以收
    受。因認被告翁松圳涉犯貪污治罪條例第4條第1項第5款對
    於違背職務之行為收受賄賂罪嫌，被告楊連興則涉犯同條例
    第11條第1項對於公務員違背職務之行為行求、期約、交付
    賄賂罪嫌等語。
二、按犯罪事實應依證據認定之，無證據不得認定犯罪事實。又
    不能證明被告犯罪者，應諭知無罪之判決，刑事訴訟法第15
    4條第2項、第301條第1項分別定有明文。另事實之認定，應
    憑證據，如未能發現相當證據，或證據不足以證明，自不能
    以推測或擬制之方法，為裁判基礎，最高法院40年臺上字第
    86號判例參照。再認定不利於被告之事實，須依積極證據，
    苟積極證據不足為不利於被告事實之認定時，即應為有利於
    被告之認定，更不必有何有利之證據，最高法院30年上字第
    816號判例參酌。復按刑事訴訟法第156條第2項規定，被告
    或共犯之自白，不得作為有罪判決之唯一證據，仍應調查其
    他必要之證據，以察其是否與事實相符。其立法意旨乃在防
    範被告或共犯自白之虛擬致與真實不符，故對自白在證據上
    之價值加以限制，明定須藉補強證據以擔保其真實性。故就
    刑事訴訟法第156條第2項之立法意旨觀之，共犯之自白或其
    他不利於己之陳述，固得作為認定被告犯罪之證據，但不得
    作為有罪判決之唯一證據，仍應調查其他必要之證據，以察
    其是否與事實相符，亦即仍須有補強證據以擔保該共犯自白
    之真實性，始得採為斷罪之依據，並非絕對可由法院自由判
    斷該共犯之自白或不利於己之陳述之證明力。又所謂補強證
    據，則指除該自白或不利於己之陳述本身之外，其他足以證
    明自白之犯罪事實確具有相當程度真實性之證據而言，雖所
    補強者，非以事實之全部為必要，但亦須因補強證據與自白
    之相互利用，足使犯罪事實獲得確信者，始足當之。而前開
    所謂共犯，包括任意共犯及必要共犯（含對向犯罪之共犯，
    如行賄者與收賄者即屬對向犯罪），最高法院100年台上字
    第5128號判決意旨可供參考。經查：
  (一)有關被告朱政隆收取被告楊連興所交付之10萬元部分，依桃
    園縣政府警察局99年11月26日桃警督字第0990097712號函，
    及朱政隆於原審之陳述認定派出所本身並無一定必須於特定
    工地以「站崗」方式定點取締砂石車違規之義務，有關派出
    所於分局安排之勤務規劃及民眾檢舉外，及是否如何安排定
    點攔查砂石車之取締事宜，均屬於派出所所長之法定裁量權
    限；且因另無證據可證明被告楊連興於本件之工地有任何砂
    石車違規之情形，亦無證據可證明朱政隆收受賄款後，朱政
    隆有指示其派出所員警就楊連興之工地內之砂石車偉規，有
    任何不予取締之情形。是以，有無於特定工地或定點以「站
    崗」方式取締砂石車違規，既係屬於派出所所長裁量權限範
    圍，故同案被告朱政隆收賄之行為，係犯對於職務上行為收
    賄罪，業如前述，則被告楊連興對於此部分交付賄款，自非
    是對於違背職務之行為為行賄，自不成立行賄罪（雖貪污治
    罪條例第11條於100年6月29日增訂第2項關於不違背職務之
    行為行賄罪之處罰，惟於被告楊連興行為時，既無處罰之明
    文，本於罪刑法定主義，自不得溯及處罰其行為）。
  (二)檢察官認被告翁松圳涉犯上揭違背職務收賄罪嫌，無非係以
    證人即共犯楊連興之指述、證人楊文斌之指述及通訊監察譯
    文等為其主要論據。惟訊據上訴人即被告翁松圳固坦認其於
    94年7月至97年7月間，擔任青溪派出所員警兼總務工作，其
    綽號確為「阿圳」，且青溪派出所內並無與其具相同綽號之
    人，惟矢口否認有何與朱政隆共同期約、收受楊文斌所轉交
    而屬楊連興用以行賄之10萬元之犯行，辯稱：我不認識楊連
    興，也不認識楊文斌，沒有收受楊文斌或楊連興交付之10萬
    元云云。惟查：
 1、依證人楊連興、楊文斌如下列偵查中之陳述觀之，似乎是由
    楊連興與翁松圳聯繫，但依據通訊監察譯文，卻又是楊文斌
    向楊連興主動提起，又如依據證人於審判中之陳述，渠二人
    之陳述，二人相互推諉，無法一致，難以斷定楊連興或楊文
    斌確實有與被告翁松圳達成聯繫或期約之情：
 (1)證人楊連興於偵查中稱：「97年4月份左右，應該是、先打電
    話給翁松翔告言他，那塊春日路的工地要動工了，我要付10
    萬元給他，希望工地進行時，警察可以不要來取締開單。」
    、「當時他沒有說好或不好。一般我們送去，如果不夠他們
    會反應。」等語（見第2213號偵查卷第52頁），而證人楊文
    斌於偵查中則稱：「第二次，是楊連興打電話給我，叫我過
    去找他，到楊公司拿10萬元給我，叫我拿給清溪派出所的總
    務『阿圳』，我就騎車到派出所找『阿圳』在派出所內我將
    裝錢的袋子交給翁松圳。」、「看了譯文我就想起來，當時
    他叫我去三民路的銀行拿10萬元，叫我轉交給『阿圳』」等
    語（見同上偵查卷第72頁）。是以，於偵查中，楊連興及楊
    文斌均稱係由楊連興與被告翁松圳聯繫。
 (2)惟依證人楊連興與楊文斌於97年5月8日11時14分12秒之通訊
    監察譯文，乃楊文斌主動撥打楊連興並稱：「啊他剛才、剛
    才，這二天沒空沒，他打好幾通了，不然、一下過去。」等
    語，顯係楊文斌先與某人達成聯繫後，再主動聯繫楊連興。
 (3)綜上，究係何人與被告翁松圳聯繫或期約，證人楊連興、楊
    文斌於偵查中所述顯然與事實不符。
 (4)又證人楊連興於原審證稱：「翁松圳是因為我跟他不熟，我
    是拜託楊文斌。」、「工地的事情，我是直接委託文斌。」
    、「是楊文斌跟他溝通。」、「楊文斌跟我說他只能幫我傳
    達而已，所對的10萬元是我自己認定這樣可以處理，所以我
    就拿10萬元讓他帶去。」、「因為我雖然認識翁松圳，但是
    我跟他不熟，從來沒有對話過。」等語。及於提示上開97年
    5月8日11時14分12秒譯文後，楊連興亦證稱：「應該就是我
    剛剛講的，我們之前有通過電話。」等語。足徵，證人楊連
    興並未與被告翁松圳有所聯繫，又證人楊文斌有無與被告翁
    松圳確實達成聯繫，因證人楊連興無與被告翁松圳確認，故
    證人楊連興並不知悉。然依證人楊文斌於原審所證：「( 平
    時有與翁松圳聯絡嗎?)碰過幾次面，算是沒聯絡。」、「（
    你去找翁松圳之前，有無先打電話給他？）我忘記了，我的
    想法是既然楊連興要我拿過去，應該是他們已經聯絡好。」
    又辯護人提示上開97年5月8日11時14分12秒譯文後，證人楊
    文斌則推稱：「我真的不記得了。」。是楊文斌係證稱其與
    被告翁松圳幾乎算是沒有聯絡，且伊認為是楊連興與被告翁
    松圳聯絡。
 (5)由上可知，證人楊連興與楊文斌於原審中，互相推稱是對方
    與被告翁松圳聯繫，顯見證人楊連興、楊文斌之證詞不相符
    合，亦無從認定證人楊連興、楊文斌二人之間係何人曾與被
    告翁松圳有所聯繫。
 2、再者，有關於交付10萬元之部分，證人楊連興與楊文斌之證
    詞亦無從相互補強：
 (1)證人楊連興於偵查中稱：「所以，我請『阿斌』即楊文斌幫
    我拿現金10萬元給翁松圳，至於他是何時、何地交給翁松圳
    我就不知道了。」、「（檢察宮問：你確定楊文斌有將款項
    交給翁松圳？）應該有，如果沒有派出所會向我反應。」等
    語（第2213號偵查卷第7、53頁)，及於原審證稱：「（辯護
    人問:楊文斌到底有無拿錢給翁松圳你知道嗎？）他應該會
    拿去。」、「（辯護人問：楊文斌拿給翁松圳之後有無跟你
    說？）沒有。」等語，可知證人楊文斌究竟有無將系爭10萬
    元交給被告翁松圳，證人楊連興並未知悉。
 (2)證人楊文斌於警訊、偵查中及原審審理時固均證稱：伊有將
    10萬元交付被告翁松圳等語，惟依前開證人楊連興之證述，
    證人楊連興無法確認證人楊文斌有無將10萬元交付被告翁松
    圳。再者，證人楊文斌所使用的門號0000000000行動電話與
    證人楊連興所使用之0000000000號行動電話之通聯記錄，僅
    有97年5月8日11時14分12秒及同日12時33分47秒2通而已，
    可知於97年5月8日12時以後，證人楊文斌確實未撥打電話向
    證人楊連興回報。足徵，對於證人楊文斌所述伊將10萬元交
    付予被告翁松圳乙節，是否與事實相符，並無證人楊連興之
    陳述可以確認、驗證，自難僅以證人楊斌之證述可為共犯楊
    連興供述之補強證據，而堪認證人即共犯楊連興之指述為真
    實可信。
 3、又證人楊連興所持用之行動電話門號0000000000號與證人楊
    文斌所持用之行動電話門號0000000000號，於97年5月8日11
    點14分12秒曾有通話紀錄如下：「B（楊文斌）：喂，楊董
    ，我阿斌。A（楊連興）：嗯阿斌喔，嗯。B：阿他剛才、剛
    才；這二天沒空有沒有，他打好幾通了，不然我等一下過去
    。A：我就在等你，下午啦好不好？下午。B：差不多幾點。
    A：差不多2點好嗎？我會寄會計好嗎？B：喔，好好好。」
    、於97年5月8日12點33分47秒曾有通話紀錄如下：「B（楊
    文斌）：喂。A（楊連興）：斌哥，你在那裏？B：我在桃園
    市阿。A ：你離三民路很遠還是近？B：不會很遠。A：三民
    路第一銀行好嗎？我順便領給你好嗎？B：喔，好好好。A：
    好。B：三民路第一銀行，好，這樣我知道。A：喔好。」此
    有行動電話門號0000000000號通訊監察譯文附卷可憑。且查
    楊文斌於原審證稱：「因為我的店剛好在那附近，我就騎摩
    托車過去。」、「（辯護人問：從三民路到青溪所大概要多
    久?）其車不會超過三分鐘，因為我的服飾店也在附近，所
    以想說順便。」再者，於上開12點33分之通聯後，楊連興與
    楊文斌並無通聯記錄，可證，楊文斌於接獲電話後，即前往
    三民路第一銀行，如果楊文斌確實有從第一銀行句楊連興拿
    到10萬元，並且至青溪派出所交付予翁松圳等情，至少，楊
    文斌於97年5月8日13時初即可抵達青溪所，惟查，被告翁松
    圳於97年5月8日12時至14時係於執行安程回收場埋伏之臨檢
    勤務，14時至15時則係巡邏勤務，此有97年5 月8日桃園縣
    政府警察局桃園分局青溪派出所30人勤務表為證，故被告翁
    松圳殊無可能於當日下午在青溪派出所收受楊文斌所交付之
    10萬元。
 4、另查，青溪派出所因辦理現代化派出所之故，其於97年及98
    年之設置有所不同，此據證人朱政隆於原審審理中證述在卷
    ，並有桃園縣政府警察局桃園分局中華民國99年12月8日桃
    警分督字第0991055705號函及函附青溪派出所辦理「現代化
    派出所」前後之內部設置相片1份附卷足參。是楊文斌雖於
    98年5月14日警詢中經警帶往青溪派出所指認其交付10萬元
    與翁松圳之位置，惟青溪派出所於97 年間之設置實與98年
    間之現代化派出所設置不同，故證人楊文斌於警詢之指認亦
    不可採。
 5、綜上所述，被告翁松圳乃於安程回收場埋伏，執行埋伏勤務
    ，故被告翁松公圳乃身著便服，更不可能回到派出所身著制
    服而收受楊文斌所交付之10萬元。
三、從而，公訴人所舉之上開證據均無足資認定被告楊連興有公
    訴意旨所指之對於違背職務上行為交付賄賂行為，自難以該
    罪相繩。原審綜據卷存積極證據尚不足以證明被告楊連興犯
    罪，諭知被告無罪，尚無不合。檢察官上訴意旨猶執前詞，
    謂被告楊連興所犯，係貪污治罪條例第11條第1項對於公務
    員關於違背職務之行為，行求、期約、交付賄賂罪嫌云云，
    為無理由，應予駁回。另本院依前開證據資料，足認被告翁
    松圳之所辯，應屬可信，復查無其他積極之證據，足資認定
    被告翁松圳確有公訴意旨所指收賄犯行，自屬不能證明被告
    翁松圳犯罪。原判決未就全案事證詳為審酌，遽行對被告翁
    松圳論科，自非允洽，被告翁松圳提起上訴，否認犯罪（指
    摘原判決不當），為有理由，應由本院將原判決關於此部分
    撤銷，另為被告翁松圳無罪之諭知。
據上論斷，應依刑事訴訟法第369條第1項前段、第368條、第364
條、第299條第1項前段、第300條、第301條第1項，刑法第134條
、第339條第1項，刑法施行法第1條之1，判決如主文。
本案經檢察官莊俊仁到庭執行職務。
中    華    民    國   100    年    11    月    25    日
                  刑事第二十庭  審判長法  官  楊力進
                                      法  官  詹駿鴻
                                      法  官  林海祥
以上正本證明與原本無異。
檢察官、被告朱政隆、楊勝雄不服本判決，應於收受送達後十日
內向本院提出上訴書狀，其未敘述上訴之理由者並得於提起上訴
後十日內向本院補提理由書（均須按他造當事人之人數附繕本）
「切勿逕送上級法院」。
被告翁松圳、楊連興不得上訴。
                                      書記官  林初枝
中    華    民    國   100    年    12    月    5     日
附錄：
本案論罪科刑法條全文：
貪污治罪條例第5條
有下列行為之一者，處七年以上有期徒刑，得併科新臺幣六千萬
元以下罰金：
一、意圖得利，擅提或截留公款或違背法令收募稅捐或公債者。
二、利用職務上之機會，以詐術使人將本人之物或第三人之物交
    付者。
三、對於職務上之行為，要求、期約或收受賄賂或其他不正利益
    者。
前項第一款及第二款之未遂犯罰之。
中華民國刑法第134條
（公務員犯罪加重處罰之規定）
公務員假借職務上之權力、機會或方法，以故意犯本章以外各罪
者，加重其刑至二分之一。但因公務員之身分已特別規定其刑者
，不在此限。
中華民國刑法第339條
（普通詐欺罪）
意圖為自己或第三人不法之所有，以詐術使人將本人或第三人之
物交付者，處 5 年以下有期徒刑、拘役或科或併科 1 千元以下
罰金。
以前項方法得財產上不法之利益或使第三人得之者，亦同。
前二項之未遂犯罰之。
刑事妥速審判法第9條：
除前條情形外，第二審法院維持第一審所為無罪判決，提起上訴
之理由，以下列事項為限：
一、判決所適用之法令牴觸憲法。
二、判決違背司法院解釋。
三、判決違背判例。
刑事訴訟法第三百七十七條至第三百七十九條、第三百九十三條
第一款規定，於前項案件之審理，不適用之。